【裁判字號】    92,易,180
【裁判日期】    920331
【裁判案由】    詐欺等
【裁判全文】
臺灣屏東地方法院刑事判決                          九十二年度易字第一八號
    公  訴  人  臺灣屏東地方法院檢察署檢察官
    被      告  乙○○
右列被告因詐欺等案件，經檢察官提起公訴（九十二年度偵字第五○二號），本院判
決如左：
    主  文
乙○○竊盜，處拘役參拾日，如易科罰金，以參佰元折算壹日。
    事  實
一、乙○○意圖為自己不法之所有，於民國八十九年八月間某日，前往台中縣大里市
    ○○路三六號二樓某不知情之戴姓朋友住處飲酒，見另一友人甲○○所有之門號
    Ｚ000000000號遠傳電信股份有限公司（下稱「遠傳公司」）之行動電
    話ＳＩＭ識別卡一枚放置在桌上，遂趁甲○○不注意之際，竊得上開ＳＩＭ識別
    卡，並隨即基於意圖為自己不法利益之概括犯意，自八十九年九月二十二日起至
    九十年二月十五日止，連續多次以將前開ＳＩＭ卡插入自己之行動電話內，撥接
    至遠傳公司之數據處理主機，經由該按時計費通信設備，與其親友通話之不正方
    法，取得免繳納電話費用及月租費合計約八萬九千三百六十二元之財產上不法利
    益（乙○○於九十年二月十五日起入伍服役遺失上開ＳＩＭ卡，故九十年三月份
    電信費帳單之應繳費用應予扣除）。嗣甲○○於九十年十月間經遠傳公司通知繳
    費時發覺有異，始循電話通聯紀錄查悉上情。
二、案經花蓮縣警察局玉里分局報請臺灣花蓮地方法院檢察署呈請臺灣高等法院檢察
    署令轉臺灣屏東地方法院檢察署檢察官偵查起訴。
    理  由
一、右開事實業據被告乙○○於警訊及偵查中坦承不諱，經核與被害人甲○○指述之
    情節相符，並有遠傳公司0000000000號行動電話通聯紀錄一份、電信
    費用帳單五份在卷可資佐證。雖被告於本院審理中翻稱：「我有問他（指被害人
    ），但他沒有說話，我並沒有偷，因他在當場所以知道，．．我說借我用一用，
    若用到電話費多少錢時我會付錢，我有告訴他。」云云（本院卷第十一頁筆錄參
    照），然此與其在警訊及檢察官偵查中所為之一貫自白有所出入，亦與與其自白
    情節相吻合之被害人指述相左，其於本院審理中並未否認其前所為之自白，竟忽
    而翻異前詞，衡情為臨訟卸責之舉，難予採信。本件事證已臻明確，被告犯行堪
    予認定。
二、按盜用他人手機ＳＩＭ卡撥打電話，係使電信公司之數據處理系統提供服務而得
    免付費使用之不法利益，是其行為之對象，應係機器而非特定之相對人，因機器
    乃依據程式語言之指令，循一定程序處理數位訊息，是以機器為行為對象時，並
    無所謂受欺罔致生錯誤之情形，故行為人對機器所為之類似詐欺行為，業經刑法
    新增訂第三百三十九條之一、第三百三十九條之二、第三百三十九條之三等特種
    詐欺罪，資規範以不正行為對機器取得不法財物、利益之行為，應無再適用刑法
    第三百三十九條普通詐欺罪之餘地。又通信服務之使用必須付費，不論係公用電
    話、私人電話、行動電話，亦不論係按次或按月結帳，實際上均依使用時間計算
    費用，故電信公司接收、處理電信數位訊號之數據處理系統，本質上即為「收費
    設備」之一種。是核被告所為係犯刑法第三百二十條第一項之竊盜罪及同法第三
    百三十九條之一第二項之以不正方法由收費設備得財產上不法利益罪。公訴人未
    能斟酌被告以不正方法獲取利益之對象乃係依據程式語言處理數位訊息之「機器
    」，並非「自然人」，從而認為被告係犯刑法第三百三十九條第二項之詐欺得利
    罪，自有未洽，惟因其基本事實同一，本院仍應予以審理，並變更其起訴法條。
    被告先後多次以不正方法由收費設備取得不法利益之行為，時間緊接，所犯罪名
    相同，顯係基於概括犯意反覆為之，為連續犯，爰依刑法第五十六條之規定以一
    罪論，並加重其刑。又其所犯上開二罪間，有方法結果之牽連關係，應依刑法第
    五十五條之規定，從一重之竊盜罪處斷。茲審酌被告之前科素行，犯罪之動機、
    目的、手段、竊取物品之價值，盜打次數甚多，因此減省之電話費用高達八萬九
    千三百六十二元，事後坦承犯行，已向遠傳公司償還該筆盜打電話之費用，有繳
    款證明及電信費收款單各一紙在卷可憑，惟於本院審理中翻異前詞，矢口否認有
    竊盜行為，顯見其仍存有脫免刑責之僥倖心理，及於辯論終結後，知道法網難逃
    ，始繳清盜打之行動電話費用，未見其真誠悔意等一切情狀，爰量處如主文所示
    之刑，並諭知易科罰金之折算標準，以資懲儆。
據上論斷，應依刑事訴訟法第二百九十九條第一項前段、第三百條，刑法第五十六條
、第三百二十條第一項、第三百三十九條之一第二項、第五十五條、第四十一條第一
項前段，罰金罰鍰提高標準條例第一條前段、第二條，判決如主文。
中      華      民      國      九十二      年    三    月    三十一    日
                                      台灣屏東地方法院刑事第五庭
                                          法  官  王以齊
右正本證明與原本無異。
如不服本判決應於收受本判決後送達後十日內向本院提出上訴書狀，其未敘述上訴理
由者，並得於提起上訴後十日內向本院補提理由書狀（均須按他造當事人之人數附繕
本 ）「切勿逕送上級法院」
                                          書記官   盧姝伶
中      華      民      國      九十二      年      三    月    三十一  日
附錄本判決論罪科刑法條：
刑法第三百二十條第一項
意圖為自己或第三人不法之所有，而竊取他人之動產者，為竊盜罪，處五年以下有期
徒刑、拘役或五百元以下罰金。
刑法第三百三十九條之一
意圖為自己或第三人不法之所有，以不正方法由收費設備取得他人之物者，處一年以
下有期徒刑、拘役或三千元以下罰金。
以前項方法得財產上不法之利益或使第三人得之者，亦同。


司法院資訊處製作；財團法人民間司法改革基金會備份。
